【裁判字號】    91,交聲,57
【裁判日期】    920408
【裁判案由】    違反道路交通管理處罰條例聲明異議
【裁判全文】
臺灣臺東地方法院刑事裁定                          九十一年度交聲字第五七號
    原處分機關  交通部公路總局高雄區監理所臺東監理站
    異  議  人  乙○○
    即受處分人
右列異議人因違反道路交通管理處罰條例案件，對於交通部公路總局高雄區監理所臺
東監理站於九十一年十一月五日所為之處分（東監違字第裁八一－ＴＪ000000
0、八一－ＴＭ0000000、八一－ＴＪ0000000、八一－ＴＪ0000
000號），聲明異議，本院裁定如左：
    主  文
異議駁回。
    理  由
一、本件聲明異議意旨略以：異議人即受處分人乙○○，於附表所示時間，駕駛如附
    表所示車牌號碼之自用小客（貨）車，為警分別於附表所示違規地點處，以照像
    方式逕行舉發，惟上述四個時間之違規時速竟均為八十三公里，故測速儀器顯有
    問題。另員警不得於隱匿處拍照取締違規車輛，且於取締之前方應有提醒駕駛人
    「前有雷達測速，請小心駕駛」等字樣，惟上開地點均無警示標示，為此聲明異
    議。
二、按汽車駕駛人，行車速度，超過規定之最高時速，或低於規定之最低時速，或裝
    用測速雷達感應器者，處新臺幣一千二百元以上二千四百元以下罰鍰，且應記違
    規點數一點。又汽車駕駛人有其他違規行為經以科學儀器取得證據資料者，而當
    場不能或不宜攔截製單舉發者，得對汽車所有人逕行舉發處罰之，道路交通管理
    處罰條例第七條之二第一項第六款、第四十條及第六十三條第一項分別定有明文
    。
三、經查：
（一）異議人乙○○駕駛如附表所示車號自用小客（貨）車，於附表所示時間，行經
      附表所示違規地點，均有時速不得超過五十公里之限速，駕駛人竟以時速八十
      三公里之行車速度超速行駛，分別為臺東縣警察局臺東分局及關山分局，依現
      場測速採證，並以受處分人有違反道路交通管理處罰條例第四十條第一項規定
      之事實逕行舉發，分別製作有如附表所示之舉發違反道路交通管理事件通知書
      （下稱：舉發通知單）各一紙及照片四幀在卷足憑。
（二）異議人主張前開違規事實，不能全憑偷拍或自動測速器逕行舉發，然查舉發單
      位即臺東縣警察局關山分局及臺東縣警察局臺東分局所採用之如附表所示之雷
      達測速儀器，均經相關機構檢驗合格，並取得執照等情，有臺東縣警察局於九
      十二年一月二日，以東警交字第○九二○一○○一○號函檢附之相關檢驗資料
      在卷可憑，且按汽車駕駛人有違反道路交通管理事件，經以科學儀器取得違規
      證據資料，當場不能或不宜攔截掣單舉發者，得逕行舉發之，此於道路交通管
      理處罰條例第七條之二第一項第六款規定甚明，考其立法目的係為加強道路交
      通之管理，維護交通秩序，確保交通安全，執行管理單位得依勤務內容當場舉
      發或依民眾檢舉後，經查證屬實後舉發，以及於不能或不宜攔截掣單舉發時，
      得逕行舉發之，是舉發單位得於交通紊亂、車流量大或違規或肇事情形頻繁之
      處為定點設置適當之科學儀器（如照相機或測速器等），或排定交通員警進行
      舉發，以達前開維護交通之秩序與安全之行政目的，且本件員警進行舉發地點
      ，均係於台十一線、台九線路旁，亦無刻意隱匿之情形，有照片四幀在卷足憑
      ，綜上所述，異議人並未就其未違規之事實舉證以實其說，僅空言泛指警察機
      關以科學儀器（如照相機、測速器等）拍照後逕行舉發係違反法定程序云云，
      尚無足取。再者，汽車駕駛人本即應依道路之規定速限行駛，已如前述，非僅
      於設有雷達測速儀器地點方依規定速限行駛，且自臺十一線一七六點五公里至
      一七九公里處，沿途均有速限標示，此有臺東縣警察局臺東分局於九十二年三
      月七日函所附照片十二幀及交通部公路總局第三區養護工程處臺東公務段函一
      紙在卷足憑，是本件異議人遭舉發超速行駛之路段，沿途均有速限標示提醒駕
      駛人應依規定速限行駛，是異議人陳稱，拍照路段均無警告標示，顯不足採。
（三）另與異議人於同時段，行經相同地點，為警以相同之雷達測速儀器查獲超速行
      駛之其他車輛，以上開儀器所測得之時速，分別有七十八公里、八十九公里、
      七十九公里、八十一公里、八十公里等不同之時速，此有臺東縣警察局函所附
      照片六幀在卷足憑，是雖異議人遭舉發之時速均為八十三公里，亦僅能認異議
      人通常駕車均約保持在該時速，且參酌上開雷達測速儀器均經相關機構檢驗合
      格，已如前述，故異議人空言指述上開雷達測速儀器有故障之嫌，顯不足採。
（四）再者，如附表編號一、三、四所示舉發方式，係由員警以偵防車（外觀並未顯
      示為警用車）駕設測速照相儀器之方式舉發，此據本件舉發員警丙○、甲○○
      到庭證述明確。按以隱匿處照像以舉發違規車輛之方式，確實易生爭議，且為
      符合社會大眾期待，臺東縣警察局臺東分局亦於九十一年十二月二十日以函文
      要求警員為避免執法爭議，要求執行交通稽查勤務時應穿著制服，不得於隱密
      處突然衝出攔檢車輛、以科學儀器採證逕行舉發違規車輛，其執行地點、項目
      應經主管核定，並不得以便衣執勤等事項，是以上開方式舉發，確易生爭議，
      為得社會大眾信任，應思他法予以改進，惟尚難據此即認定，依此方式舉發之
      違規車輛駕駛人，即得免以處罰之責。本件異議人於沿途均有速限警告標示之
      路段，忽視上開標示，恣意超速行駛，員警為維護交通安全及他人之生命之安
      全，本即應予舉發。換言之，如異議人係依規定速限行駛，縱員警以同法拍照
      ，對異議人之權義，堪稱毫無影響可言。
（五）從而，本件原處分機關即交通部公路總局高雄區監理所臺東監理站以異議人違
      反道路交通管理處罰條例第四十條第一項、第六十三條第一項規定裁罰，並無
      不合，本件異議為無理由，應予駁回。
四、據上論結，應依道路交通案件處理辦法第十九條，裁定如主文。
中     華     民     國     九十二     年       四      月      八      日
                    臺灣臺東地方法院交通法庭
                                        法  官  柯姿佐
右正本證明與原本無異。
如不服本裁定，應於裁定送達後五日內向本院提出抗告狀。（須附繕本）
「切勿逕送上級法院」
                                        書記官  蘇美琴
中     華     民     國     九十二     年       四      月      十      日
附表
┌──┬────┬──────┬────┬──────┬────────┐
│    │違規時間│  違規地點  │所駕車號│ 舉發通知單 │雷達測速儀器編號│
├──┼────┼──────┼────┼──────┼────────┤
│ 一 │91.07.11│台十一線179 │P5-7699 │東警交字第TJ│AUTOVELOX－40298│
│    │10時20分│公里        │        │-0000000    │                │
├──┼────┼──────┼────┼──────┼────────┤
│ 二 │91.07.16│台九線366.5 │6N-5942 │東警交字第TM│1379            │
│    │10時36分│公里      │        │-0000000    │                │
├──┼────┼──────┼────┼──────┼────────┤
│ 三 │91.07.29│台十一線177 │同  右  │東警交字第TJ│AUTOVELOX－40298│
│    │10時55分│公里        │        │-0000000    │                │
├──┼────┼──────┼────┼──────┼────────┤
│ 四 │91.07.29│台十一線177 │P5-7699 │東警交字第TJ│同    右        │
│    │11時13分│公里        │        │-0000000    │                │
└──┴────┴──────┴────┴──────┴────────┘


司法院資訊處製作；財團法人民間司法改革基金會備份。
